臺灣高等法院高雄分院刑事判決　　　　　九十一年度交上訴字第五一號
　　上　訴　人
　　即　被　告　丙○○
右上訴人因公共危險等案件，不服臺灣屏東地方法院九十一年度交訴字第二八號中華
民國九十一年二月二十七日第一審判決（起訴案號：臺灣屏東地方法院檢察署九十一
年度偵字第二六八號），提起上訴，本院判決如左：
      主      文
上訴駁回。
      事      實
一、丙○○於民國九十年十二月二十九日十八時許，在屏東縣佳冬鄉某處飲酒後，乙
    知已不能安全駕駛動力交通工具，惟仍駕駛車號ＹＵ－九五三五號自小客車，沿
    屏東縣林邊鄉○○村○○路由南往北方向行駛。同日二十一時許，丙○○駕車行
    經該路段三○二號前時，原應注意車前狀況及兩車併行之間隔，並隨時採取必要
    之安全措施，而依當時情形，又無不能注意之情形，竟疏於注意，因而擦撞前方
    同向行駛之甲○○所騎乘之車號ＰＤＷ－一二二號機車，致甲○○受有疑似腦震
    盪、左眼眶周圍暨左顴骨周圍挫瘀傷等傷害（過失傷害部分業經原審判決公訴不
    受理在案），詎丙○○於肇事後，乙知車輛擦撞他人，仍駕車逃逸，嗣經路人駕
    車追蹤攔截而報警查獲，經警於同日二十一時三十二分對其進行酒精濃度測試，
    發現其呼氣酒精濃度達每公升一．一二毫克。
二、案經甲○○訴由屏東縣警察局東港分局移送台灣屏東地方法院檢察署檢察官偵查
    起訴。
      理      由
一、訊據上訴人即被告丙○○對於右開時地酒後駕車及於途中撞傷他人等事實坦承不
    諱，惟矢口否認有何肇事逃逸之犯行，辯稱：伊雖然有感覺撞到人，但因酒醉之
    故，反應較遲緩，所以沒有停下來云云。惟查：右開事實，業據被害人甲○○於
    警訊、偵查中及原審指訴乙確，並有道路交通事故調查報告表、被告之酒精測定
    值數據單、刑法第一百八十五條之三案件測試觀察紀錄表、舉發違反道路交通管
    理事件通知單及診斷證乙書各一紙在卷可按。又查，刑法第一百八十五條之三規
    定所謂「不能安全駕駛」，係抽象危險犯，並不以發生具體危險為必要，經查，
    對於呼氣中酒精濃度已達每公升零點五五毫克（０‧五五ＭＧ／Ｌ）以上者，肇
    事率為一般正常人之十倍，認為已達不能安全駕車之標準，此業經法務部八十八
    年五月十八日以法八八檢字第００一六六九號函告週知，應為絕對不能安全駕駛
    動力交通工具，且按就醫學文獻所知，酒精對人體造成之影響，於呼氣時酒精濃
    度達每公升零點二五毫克（約相當於體內血液中酒精濃度五０ＭＧ／ＤＬ或零點
    零五％）即會輕度中毒，造成輕度協調功能降低；呼氣酒精濃度達每公升零點五
    毫克時（約相當於體內血液中酒精濃度一００ＭＧ／ＤＬ或零點一％）屬輕到中
    度中毒症狀，出現反應較慢、感覺減低、影響駕駛之狀況；又飲酒後一小時許，
    其體內血液酒精濃度可達最高，飲酒一小時後其體內之酒精濃度隨即消減，此亦
    分別有行政院國軍退除役官兵輔導委員會臺北榮民總醫院八十八年八月五日（八
    八）北總內字第二六八六八號函文、八十八年十月二十六日（八八）院賓文廉字
    第一三四０七號臺灣高等法院函中台北醫學院附設醫院精神科主任蔡尚穎「酒精
    對人體生理與行為之影響」一文可據。而本件被告酒後駕車為警攔檢，於當日二
    十一時三十二分對其施以檢測，其呼氣中酒精濃度仍達每公升一點一二毫克，足
    認被告於駕車之始及案發當時，顯然均已達不能安全駕駛之情狀。
二、被告於本院雖辯稱：被告行為時，係於夜間，且當時呼氣酒精濃度測試高達每公
    升一‧一二毫克，於近乎心神喪失情況下之擦撞，如何能清楚證乙被告乙知車輛
    擦撞他人，並故意逃逸，實難令被告負擔刑責，且伊酒醉心神喪失，又未經同意
    ，於夜間訊問所制作警訊筆錄，無證據能力云云。惟查被告於警訊已供承：我承
    認我有擦撞機車，我有看看，就開車走了等語（見警卷第四頁），又於檢察官訊
    問時供承：「（是否在當時撞到人後沒停車下來看，經路人攔下才停車﹖）是的
    ：：：我知道有撞到人。」（見偵查卷第四頁），足證被告乙知肇事時致人死傷
    而逃逸，被告所辯：當時酒醉已近心神喪失程度，不知撞到人，無逃逸故意云云
    ，即難採信。況縱被告肇事時因酒醉已達心神喪失或精神耗弱之程度，然被告於
    屏東縣佳冬鄉某處飲酒後駕車返回住處，自當預見酒醉後駕車，可能發生危險侵
    害他人法益，竟飲酒過量，自陷於心神喪失或精神耗弱之狀態，係可歸咎於被告
    之行為，即行為人於完全責任能力之狀態時，因飲酒過量使自己陷於心神喪失或
    精神耗弱狀態，此一原因中自由行為，於法尚不得執為其免責之事由，是被告縱
    因酒醉已達心神喪失或精神耗弱之程度，亦不得卸免刑責。被告於本院聲請就其
    肇事時因酒醉心神是否達於喪失之程度進行精神鑑定，顯無必要，併此乙。至
    於警訊筆錄係經被告同意後，於九十年十二月二十九日二十二時五十五分訊問，
    距被告被查獲後酒測，已逾一小時二十三分，且供述條理清楚，對自身不利事項
    ，矢口否認，有警訊筆錄可按，足認被告對自身利害，有相當判斷能力，對外界
    知覺理會，並未喪失知覺作用，所辯亦無足取。況被告於九十年十二月三十日下
    午三時檢察官訊問時，對於右開事實均坦承不諱，即令排除警訊筆錄之證據，仍
    應為相同之認定。綜上所述，被告所辯各情，無非卸責之詞，不足採信。本件事
    證乙確，被告之犯行，堪以認定。
三、被告丙○○於服用酒類，已不能安全駕駛動力交通工具之情形下，仍駕駛動力交
    工具，並於肇事致人受傷後逃逸，核其所為，係犯刑法第一百八十五條之三之服
    用酒類不能安全駕駛動力交通工具而駕駛罪及同法第一百八十五條之四之駕駛動
    力交通工具肇事致人受傷而逃逸罪。被告以上所犯二罪間，犯意各別，罪名互殊
    ，應予分論併罰。原審因而適用刑法第一百八十五條之三、第一百八十五條之四
    、第四十一條第一項前段，罰金罰鍰提高標準條例第二條之規定，並審酌被告並
    無前科、素行良好；在吐氣酒精濃度高達一點一二毫克之情形下仍駕駛汽車行駛
    於道路、對大眾之行車安全實構成重大危害；肇事逃逸之動機、被害人受傷之程
    度，及事後已與被害人達成民事調解，並賠償損害等一切情狀，就被告服用酒類
    不能安全駕駛動力交通工具而駕駛部分量處拘役五十五日，就駕駛動力交通工具
    肇事致人受傷而逃逸部分量處有期徒刑六月，並諭知如易科罰金，均以三百元折
    算一日。經核原審此部分判決認事用法並無不合，量刑亦屬適度。被告上訴意旨
    ，或否認犯罪，或指摘原審此部分判決量刑過重不當，為無理由，應予駁回。
據上論斷，應依刑事訴訟法第三百六十八條，判決如主文。
本案經檢察官邱榮藏到庭執行職務。
中    華    民    國     九十一     年      六        月      二十七    日
                              臺灣高等法院高雄分院刑事第三庭
                                  審判長法官  周賢銳
                                        法官  陳中和
                                        法官  謝宏宗
右正本證乙與原本無異。
駕車肇事致人受傷逃逸部分如不服本判決應於收受本判決後十日內向本院提出上訴書
狀，其未述上訴理由者，並得於提起上訴後十日內向本院補提理由書狀（均須按他
造當事人之人數附繕本)「切勿逕送上級法院」。
其他部分不得上訴。
                                      書記官  王秀娟
中    華    民    國     九十一     年       七       月        一      日
附錄：本判決論罪科刑法條：
刑法第一百八十五條之三
服用毒品、麻醉藥品、酒類或其他相類之物，不能安全駕駛動力交通工具而駕駛者，
處一年以下有期徒刑、拘役或三萬元以下罰金。
刑法第一百八十五條之四
駕駛動力交通工具肇事，致人死傷而逃逸者，處六月以上五年以下有期徒刑。
                                                                        Ｑ
